臺灣彰化地方法院民事判決　九十年度訴字第六二一號
　　原　　　告　甲○
右當事人間請求所有權移轉登記事件，本院判決如左：
    主    文
被告應將坐落彰化縣社頭鄉○○段第七五地號、面積０．五二０九公頃土地所有權移
轉登記予原告。
訴訟費用由被告負擔。
    事    實
甲、原告方面：
  一、聲明：原告於給付被告新台幣（下同）一百萬元及佃農蕭俊義一百萬元時，被
      告應將應坐落彰化縣社頭鄉○○段第七五地號、面積０．五二０九公頃土地（
      下稱系爭土地）所有權移轉登記予原告。
  二、陳述：
  （一）原告曾於民國八十九年十二月十八日向被告購買系爭土地，總價金五百三十
        七萬元，原告已付予被告一百三十萬元，依契約書第三條約定，九十年三月
        三十一日前被告應備齊移轉登記所需各項證件時，原告應再付二百萬元，即
        給被告一百萬元及佃農一百萬元，被告迄未備齊移轉登記文件，顯屬違約，
        原告為促其早己履行契約及表示原告履行買賣契約之誠意，特退讓於九十年
        七月十七日先各付被告及佃農一百萬元，是原告已共付二百三十萬元，其餘
        尾款約定產權移轉為原告名下，俟銀行貸款出來後才給，故原告之義務已盡
        ，爰依民法第三百四十八條之規定，請求被告移轉登記系爭土地所有權。
　（二）依不動產買賣契約書第三條規定觀之，第二期款是同時履行，第三期款則有
        先後之別，應移轉登記及點交土地後，由原告向銀行貸款出來，再行付清，
        可見原告只要在被告備齊文件同時，才有給付第二期款之義務，因被告迄未
        備齊移轉登記文件，故原告有拒絕給付二百萬元之權利，此觀乎民法第二百
        六十四條第一項規定即明。又民事訴訟乃採當事人進行主義，本件被告既未
        提出同時履行抗辯，則法院自不能為被告訴外裁判，此參照最高法院四十七
        年台上字第四三０號判例要旨自明，縱使被告提出同時履行抗辯，僅能為原
        告提出對待給付時，被告即向原告為給付之判決。
  三、證據：提出不動產買賣契約書一件、祭祀金業蕭元副、蕭欽管理與組織規約、
      授權書、土地登記謄本各一件、支票影本二張、派下員名冊、鄉公所公告、彰
      化縣社頭鄉公所農業用地作農業使用證明、民事判決各一件。
乙、被告方面：
　一、聲明：對原告之請求無意見。
　二、陳述：被告係因未能備齊全部過戶所需資料文件，故未能協同辦理所有權移轉
　　　登記，並非故意不為，被告承認原告所提出之不動產買賣契約書為真正，本件
      係經派下員多數之同意並授權為之。
丙、本院依職權調取七十四年度訴字第一五四三號所有權移轉登記民事卷宗。
    理    由
一、原告起訴主張：其於八十九年十二月十八日向被告購買系爭土地，總價金五百三
    十七萬元，原告已付予被告一百三十萬元，依契約書第三條約定，九十年三月三
    十一日前被告應備齊移轉登記所需各項證件時，原告應再付被告元及佃農各一百
    萬元，原告已於九十年七月十七日先各付被告及佃農各一百萬元，其餘尾款約定
    產權移權為原告名下，俟銀行貸款出來後才給，原告之義務已盡，為此依民法第
    三百四十八條之規定，請求被告移轉登記系爭土地所有權。被告則以：被告係因
    未能備齊全部過戶所需資料文件，故未能協同辦理所有權移轉登記，並非故意不
    為等語置辯。
二、查原告主張之前揭事實，業據出其提出不動產買賣契約書一件、土地登記謄本一
    件、支票影本二張、祭祀公業蕭元副、蕭欽管理與組織規約、同意書、授權書、
    派下員名冊、鄉公所公告各一件為證，且為被告所不爭執，自堪認為真實。
三、又系爭土地之所有權人為祭祀公業蕭元副，管理人為被告蕭兆山，有上開土地登
    記謄本及派下員同意書可稽，被告為祀祭公業蕭元副之管理人，應堪認定。而查
    ，祭祀公業蕭元副派下員名冊上並有八十九名派下員，其中有六十二名出具授權
    書同意被告全權出售系爭土地，此有派下名冊及授權書可按，是依前揭祭祀公業
    蕭欽、蕭元副管理與組織規則第十條規定「本公業不動產之處分，應依照土地法
    第三十四條之一規定辦理，並得授權管理人處理之」，被告將系爭土地出售予原
    告，應認符合該祭祀公業規約之規定，故原告主張依兩造所定買買契約，請求被
    告將系爭土地所有權移轉登記予原告，自屬有據，被告抗辯因未能備齊全部過戶
    所需資料文件，故未能辦理所有權移轉云云，尚不足採。
四、按「耕地之使用，應符合區域計畫法或都市計畫法土地使用分區管制之相關法令
    規定，始得辦理所有權移轉登記。但因繼承或法院拍賣而移轉者，不在此限。」
    ，農業發展條例第三十一條定有明文。查系爭土地使用分區為特定農業區，編定
    類別為農牧用地，現係供農業使用乙情，有原告提出有彰化縣社頭鄉公所農業用
    地作農業使用證明書為證，是系爭土地之使用既符合使用分區管制之相關法令，
    並無不能辦理所有權移轉登記之情形。從而，原告依買賣之法律關係，請求被告
    將系爭土地之所有權移轉登記予原告，為有理由，應予准許。至原告之聲明雖為
    請求對待給付判決之性質，惟被告並未行使同時履行抗辯權，自無從為對待給付
    之判決，併此敘明。
五、據上論結，原告之訴為有理由，依民事訴訟法第七十八條判決如主文。
中　　　華　　　民　　　國　　九十一　　年　　 十二　　 月　　三十一　　日
                                    臺灣彰化地方法院民事第二庭
~B法　　　官　羅秀緞
右為正本係照原本作成。
如對本判決上訴須於判決送達後廿日內向本院提出上訴狀。
~B法院書記官　黃當易
中　　　華　　　民　　　國　　九十二　　年　　　一　　 月　     三　 　日
